【裁判字號】    97,交聲,201
【裁判日期】    970130
【裁判案由】    聲明異議
【裁判全文】
臺灣臺中地方法院交通事件裁定      97年度交聲字第201號
原處分機關  交通部公路總局臺中區監理所豐原監理站
聲明異議人
即受處分人  甲○○
上列異議人即受處分人因違反道路交通管理處罰條例案件，對於
交通部公路總局臺中區監理所豐原監理站於民國九十七年一月十
四日所為之處分（原處分案號：豐監稽違字第裁六三－Ｚ000
00000號），聲明異議，本院裁定如下：
    主  文
異議駁回。
    理  由
一、原處分機關略以：異議人即受處分人（下稱受處分人）甲○
    ○駕駛車號三一一六－ＣＣ號自用租賃小客車，於民國九十
    六年八月二十二日上午零時五十八分許，在國道一號公路南
    下九十公里處，因「行速一二九公里，限速一００公里，超
    速二十九公里，經雷射測距二八三公尺」之違規事實，經內
    政部警政署國道公路警察局員警當場舉發，受處分人因自感
    未超速，拒簽收違規通知單而離開現場。受處分人依限期到
    案申訴，經向原舉發機關查證違規屬實，原處分機關遂於九
    十七年一月十四日以豐監稽違字第裁六三－Ｚ000000
    00號裁決書，以違反道路交通管理處罰條例第三十三條第
    一項第一款規定，裁處受處分人罰鍰新臺幣（下同）三千五
    百元，並記違規點數一點，逾期則依違反道路交通管理事件
    統一裁罰標準表及裁決書處罰主文裁處，於法並無不合等語
    。
二、聲明異議意旨則以：受處分人於上開時、地駕駛上開車輛在
    該路段均注意以每小時一百零八公里定速設定之車速行駛而
    無超速之情，然員警攔檢受處分人所駕車輛，竟出示雷達測
    速槍之車速為每小時一百二十九公里，而認定受處分人車輛
    超速，然雷射槍既未顯示受處分人之車號，亦無照片可以佐
    證，則上開超速數據極可能為受處分人之前、後車輛所致，
    逕行認定係受處分人所為之超速，難令受處分人信服，為此
    爰聲明異議云云。
三、按受處分人不服第八條主管機關所為之處罰，得於接到裁決
    書之翌日起二十日內，向管轄地方法院聲明異議；又交通法
    庭認為聲明異議無理由者，應以裁定駁回之，道路交通管理
    處罰條例第八十七條第一項、道路交通案件處理辦法第十九
    條分別定有明文。又按汽車行駛高速公路而不遵守管制之規
    定者，處汽車駕駛人三千元以上六千元以下罰鍰；汽車行駛
    高速公路應依速限標誌指示；行車速度應依標誌或標線之規
    定；汽車駕駛人有第三十三條情形者，除依原條款處罰鍰外
    ，並予記違規點數一點，道路交通管理處罰條例第三十三條
    第一項、第六十三條第一項第一款、道路交通安全規則第九
    十三條第一項、高速公路交通管制規則第五條第一項及違反
    道路交通管理事件統一裁罰標準表分別定有明文。
四、經查：
（一）受處分人於九十六年八月二十二日上午零時五十八分許，
      在國道一號公路南下九十公里處，經警當場舉發有「行速
      一二九公里，限速一００公里，超速二十九公里，經雷射
      測距二八三公尺」之違規事由，然受處分人因自感未超速
      ，拒簽收違規通知單而離開現場，受處分人依限期到案申
      訴，原處分機關遂於九十七年一月十四日以豐監稽違字第
      裁六三－Ｚ00000000號裁決書，以違反道路交通
      管理處罰條例第三十三條第一項第一款規定，裁處受處分
      人罰鍰三千五百元，並記違規點數一點，是受處分人於限
      期內提出異議等情，為受處分人所不爭執，且有內政部警
      政署國道公路警察局公警局交字第Ｚ00000000號
      舉發違反道路交通管理事件通知單、內政部警政署國道公
      路警察局第二警察隊九十六年十二月十三日以公警二交字
      第０九六０二七一二九八號函及上開裁決書在卷足佐，堪
      先認定屬實。
（二）至受處分人雖以上情置辯。然查，雷射測速槍配備係政府
      購置，因係國外先進科學儀器，在我國經濟部中央標準局
      尚未制訂檢定雷射測速槍之規範前，乃適用國外檢定及出
      廠檢驗標準，均有國外出廠之檢驗報告，且該檢驗合格文
      件均經我國駐外機關認證等情，業為受處分人所不爭執，
      而本件員警於上開時、地出示予受處分人觀看之雷達測速
      槍確有顯示某一車輛以一百二十九公里／時之速度超速等
      情，亦為受處分人是認，且有上開舉發通知單在卷足佐，
      則原舉發機關所使用進行本件超速測定之雷達測速槍，其
      準確性當無疑義，而員警攔檢受處分人車輛前，確有某一
      車輛在上開時、地以一百二十九公里／時之速度超速，亦
      堪認定。
（三）又查，雷射測速槍係使用光波及都普勒原理來測速，為一
      精密、精確之科技測速器，其特性為只能鎖定一個測速目
      標，確認違規車輛不會有錯誤，不易被違規者以反偵測設
      備偵測，偵測時間僅需零點三秒，不需要校正，可以連續
      紀錄超速車輛於觀測螢幕，由警察測速攔截後，出示觀測
      螢幕予違規者，作為確認之用，即執勤人員以雷射測速槍
      上方視窗內紅外線點瞄準被測車輛，經鎖定後，槍內螢幕
      即顯示其速度與施測者之距離，不受他車影響（雖有他車
      前後行駛或併行亦同），配合目視查看車道中車輛動態（
      清楚辨識），確認該鎖定車輛超速無誤後始予攔查；且該
      類型雷射槍係依現場攔檢所設計之測速器，駕駛人可當場
      檢視雷射槍行速顯示器所表示之數據佐證，故無附屬照相
      功能，無法提示照片等情，可見本件確係員警使用雷射測
      速槍鎖定受處分人所駕上開單一車輛，進而舉發受處分人
      上開超速之違規事實無疑，而員警縱未能提出任何照片足
      資佐證以上開雷射測速槍鎖定者確為受處分人之車輛，然
      因此乃合於員警以雷射測速槍在高速公路上舉發超速之執
      行方式，自已無礙於受處分人所駕上開車輛，確係上開超
      速違規車輛事實之認定。蓋因本件雷射測速槍與受處分人
      違規車輛之測距為二百八十三公尺，並未超過人之肉眼及
      測速雷射槍測速之工作範圍，則內政部警政署國道公路警
      察局第二警察隊於九十六年十二月十三日所為上開函覆說
      明，自已合乎常理，而當為事實；況當場施測之員警與受
      處分人互不相識且無怨隙，倘若受處分人所駕車輛確非本
      件超速之車輛，則員警豈有不於舉發現場攔檢並追捕真正
      超速之車輛，而竟攔檢受處分人之可能。又就本件卷存證
      據資料以觀，亦無任何積極證據足以證明當場攔檢之員警
      所為上開舉發係屬虛偽不實，且未有足以令人顯信負責攔
      檢之員警有不可採之品行證據或前科證據存在，此外，受
      處分人就所辯情節，復無法提出有力之證據資料，以使本
      院對員警所為舉發產生合理之懷疑；再者，交通警察製單
      舉發違反道路交通管理處罰條例所列之違規事實，本質上
      為行政處分，係公務員基於職務上之權力，依法就特定之
      具體事件上所為之具公法上效果之單方面行政行為，基於
      公務員為公法上行為具有公信力之原則，該行政行為當可
      被推定為真正，且值勤警員本其維護交通秩序、安全職責
      所為之舉發，自應受到合法、正確之推定。綜上，受處分
      人至今亦無法提出任何對其有利之證據供本院參酌，是僅
      空言指摘原舉發不當，尚屬無據。
（四）基上，該處高速公路就自小客車之行車速限既限定於時速
      一百公里，揆諸首揭說明，則任何小客車皆應依照該速限
      標誌指示行駛，以維護高速公路之交通秩序與安全，又受
      處分人駕駛之車輛時速確為一二九公里，復如上述，自屬
      明顯違反上開規定而超速二十九公里無疑，從而，原處分
      機關據以援引上開規定，裁處受處分人罰鍰三千五百元，
      並記違規點數一點，逾期則依裁決書處罰主文規定處罰，
      並無不當，本件異議為無理由，應予駁回。
據上論斷，依道路交通管理處罰條例第八十七條第二項，道路交
通案件處理辦法第十九條，裁定如主文。
中    華    民    國    97    年    1     月    30    日
                  臺灣臺中地方法院交通法庭
                      法  官  許惠瑜
上正本證明與原本無異。
如不服本裁定，應於送達後五日內，向本院提出抗告狀。
                      書記官  陳佳君
中    華    民    國    97    年    1     月    30    日


司法院資訊處製作；財團法人民間司法改革基金會備份。
